【裁判字號】    98,上易,644
【裁判日期】    980616
【裁判案由】    妨害名譽
【裁判全文】
臺灣高等法院臺中分院刑事判決         98年度上易字第644號
上  訴  人  臺灣臺中地方法院檢察署檢察官
被      告  甲○○
上列上訴人因妨害名譽案件，不服臺灣臺中地方法院97年度易字
第4352號中華民國98年2月27日第一審判決（起訴案號：臺灣臺
中地方法院檢察署97年度偵字第14003號），提起上訴，本院判
決如下：
    主  文
原判決撤銷。
甲○○犯公然侮辱罪，處拘役貳拾日，如易科罰金，以新臺幣壹
仟元折算壹日。
    事  實
一、甲○○因丙○○承租其父所有坐落臺中市○區○○路698之2
    號房屋，租期屆滿後未依約返還租賃物，致與之發生紛爭。
    其於民國97年3月13日下午3時許，前往丙○○在上址經營之
    「漢寶古美術古董店」之不特定人得以共見共聞處所，欲找
    丙○○理論時，竟基於公然侮辱之犯意，公然出言：「幹你
    娘雞巴，你給我裝瘋」（臺語）之足以減損丙○○名譽之言
    語，辱罵丙○○，並以手掌拍打丙○○所有置放在該店內之
    茶桌。
二、案經丙○○訴由臺中市警察局第二分局報告臺灣臺中地方法
    院檢察署檢察官偵查起訴。
    理  由
一、按現行刑事訴訟法為保障被告之反對詰問權，排除具有虛偽
    危險性之傳聞證據，以求實體真實之發見，於該法第159條
    第1項明定被告以外之人於審判外之言詞或書面陳述，除法
    律有規定者外，不得作為證據。又「被告以外之人於偵查中
    向檢察官所為之陳述，除顯有不可信之情況者外，得為證據
    」，刑事訴訟法第159條之1第2項定有明文。此乃立法者以
    刑事訴訟法規定檢察官代表國家偵查犯罪、實施公訴，依法
    有訊問被告、證人、鑑定人之權，且實務運作時，偵查中檢
    察官向被告以外之人所取得之陳述，原則上均能遵守法律規
    定，不致違法取供，其可信性極高，為兼顧理論與實務為由
    ，而對「被告以外之人於偵查中向檢察官所為之陳述」，例
    外設定其具備非顯不可信之要件時，得為證據。本件證人林
    正平、林嘉祥於偵查中向檢察官所為之陳述（見偵字卷第42
    、43頁），業經具結且查無顯不可信之情形存在，依上開刑
    事訴訟法第159條之1第2項規定，具證據能力。
二、訊據被告甲○○固坦承有於上開時、地，以臺語說「幹你娘
    雞巴，你給我裝瘋」，及有用手掌拍打放在「漢寶古美術古
    董店」內之茶桌之事實，惟矢口否認有何公然侮辱犯行，辯
    稱：伊沒有指著丙○○罵，只是一時氣憤脫口而出，伊沒有
    侮辱之意思云云。經查：
  (一)證人林正平於97年7月31日偵訊中具結證稱：97年3月13日其
    有去丙○○的漢寶古美處的店，當時其與丙○○坐在店裡面
    ，被告與林嘉祥一起進來，他們在門外沒有說話，直接走進
    來沒幾秒後，其就聽到砰一聲，被告就指著丙○○說「你給
    我裝瘋，你說要打電話給我但是沒打，我給你你也沒接，到
    底什麼意思」，「（問﹕有無聽到甲○○或林嘉詳說什麼話
    ？）林嘉祥從頭到尾都沒有講話，甲○○剛進去店裡時有說
    『幹你娘雞巴，你給我裝瘋等語』」等語明確（見偵字卷第
    42頁）。
  (二)證人林嘉祥於97年7月31日偵訊中亦具結證稱：「（有無與
    甲○○在97年3月13日下午一起去漢寶古美處店？）有。（
    甲○○有無辱罵丙○○？）甲○○一進門時有說你怎麼爽約
    ，甲○○說『幹你娘雞巴，你把我裝瘋等語』，是在店裡面
    講的，他們兩個就在店內爭執，丙○○的口氣也不好，甲○
    ○有敲一下桌子，敲很大力」等語（見偵字卷第43頁）。
  (三)依上開兩位證人之證言，可知當日被告因認丙○○說要打電
    話給伊而未打，認為丙○○爽約，而前往至「漢寶古美術古
    董店」對著丙○○以臺語說「幹你娘雞巴，你給我裝瘋」，
    及用手掌拍打「漢寶古美術古董店」內之茶桌。另卷附之監
    視器畫面光碟1片及翻拍照片50張，亦可佐證被告前至「漢
    寶古美術古董店」，對人辱罵及以手拍桌之事實。此外，被
    告亦曾於97年4月29日警詢中坦承有對丙○○大聲咆哮之情
    （見警卷被告97年4月29日警詢筆錄）。是被告當日於「漢
    寶古美術古董店」內對著丙○○以臺語罵「幹你娘雞巴，你
    給我裝瘋」，及用手掌拍打放在店內茶桌之事實，堪以認定
    。
  (四)按所謂侮辱乃對他人為有害於感情名譽之輕蔑表示，足使他
    人在精神上、心理上有感受到難堪或不快之虞者，亦即侮辱
    行為本身須具有侵害他人感情名譽之一般危險，始足當之。
    又按刑法分則中公然二字之意義，係指以不特定人或多數人
    （包括特定多數人在內）得以共見共聞之狀況為已足，此經
    司法院院解字第2033號解釋及司法院大法官會議釋字第145
    號解釋在案。故所謂公然，乃不特定人或多數人直接行以共
    見共聞之狀態，至於現場實際上有多少人見聞，均非所問。
    查被告以臺語向告訴人丙○○辱罵「幹你娘雞巴，你給我裝
    瘋」，觀卷附之50張監視器翻拍照片中被告當時說話之態度
    、氣勢、及神情，加上被告拍打桌面之動作，衡諸一般社會
    通念，被告當時對於告訴人所為之輕蔑表示，已足使告訴人
    在精神上、心理上感受到難堪。又被告係因租賃糾紛而前往
    上址，欲找告訴人丙○○理論，其於見面時即出口說出上開
    詞語，顯係在嚴肅場合為之，豈有僅止於平時之口頭禪而已
    。是被告辯稱其無侮辱之意思云云，尚難採信。又被告辱罵
    告訴人之地點即「漢寶古美術古董店」係屬不特定人直接得
    以共見共聞之公共處所，則被告於不特定人得以共見共聞之
    場所公然侮辱告訴人之犯行，洵堪認定。
三、被告所為，核係犯刑法第309條第1項之公然侮辱罪。被告雖
    曾因賭博案件，經原審法院判處有期徒刑3月確定，於96年
    10月8日易科罰金執行完畢，此有臺灣高等法院被告前案紀
    錄表可稽，其於五年內又故意犯本件公然侮辱罪。惟刑法第
    309條第1項公然侮辱罪之法定刑為拘役或三百元以下罰金。
    核尚不符合同法第47條第1項累犯之要件，自無成立累犯之
    餘地。原審認被告罪證明確，予以論罪科刑，固非無見。惟
    原審誤認被告應成立累犯，即有未洽。檢察官上訴，指摘原
    判決不當，為有理由，自應由本院將原判決撤銷改判。爰審
    酌被告以上開不堪入耳之言詞公然辱罵告訴人，固可非議，
    惟係因告訴人丙○○未依約返還租賃物而生糾紛使然，其情
    堪憫，及被告犯後飾詞卸責，尚無悔意，而被告固迄未與告
    訴人達成和解並賠償其損害，然告訴人經本院一再通知未到
    庭，致無法勸諭和解，足見非全可非難被告等一切情狀，量
    處如主文第二項所示之刑，並諭知易科罰金之折算標準。檢
    察官上訴意旨指摘原判決量刑過輕，核無理由，附此敘明。
四、據上論結，應依刑事訴訟法第369條第1項前段、第364條、
    第299條第1項前段、刑法第309條第1項、第41條第1項前段
    ，刑法施行法第1條之1第1項、第2項前段，判決如主文。
本案經檢察官乙○○到庭執行職務。
中    華    民    國    98    年    6     月    16    日
            刑事第四庭    審判長法  官  洪  耀  宗
                                法  官  劉  登  俊
                                法  官  許  文  碩
以上正本證明與原本無異。
不得上訴。
                                書記官  郭  蕙  瑜
中    華    民    國    98    年    6     月    16    日
附錄論罪科刑法條：
中華民國刑法第309條（公然侮辱罪）
公然侮辱人者，處拘役或3百元以下罰金。


司法院資訊處製作；財團法人民間司法改革基金會備份。
